【裁判字號】    99,訴緝,40
【裁判日期】    990630
【裁判案由】    違反毒品危害防制條例
【裁判全文】
臺灣彰化地方法院刑事判決              99年度訴緝字第40號
公  訴  人  臺灣彰化地方法院檢察署檢察官
被      告  甲○○
上列被告因違反毒品危害防制條例案件，經檢察官提起公訴（97
年度毒偵字第232 號），本院合議庭裁定由受命法官獨任進行簡
式審判程序，茲判決如下：
    主  文
甲○○施用第一級毒品，累犯，處有期徒刑玖月；又施用第二級
毒品，累犯，處有期徒刑伍月。應執行有期徒刑壹年。
    犯罪事實
一、甲○○曾於民國93年間因施用第2 級毒品案件，經本院以93
    年度易字第1180號刑事判決判處有期徒刑5 月確定；另於94
    年間因違反自來水法、竊盜案件，經本院以94年度訴字第27
    0 號刑事判決各判處有期徒刑3 月、10月確定，上揭3 罪經
    聲請法院裁定應執行有期徒刑1 年4 月確定。復於94年間因
    連續施用第2 級毒品、連續施用第1 級毒品案件，經本院分
    別以94年度易字第849 號、94年度訴字第2132號刑事判決各
    判處有期徒刑7 月、9 月確定，並經聲請法院裁定應執行有
    期徒刑1 年3 月確定後，經移送接續執行，並依中華民國96
    年罪犯減刑條例聲請本院以96年度聲減字第276 號裁定就本
    院94年度易字第849 號、94年度訴字第2132號刑事判決之2
    罪分別減刑為有期徒刑3 月又15日、4 月又15日，並定應執
    行有期徒刑7 月又15日確定後，於96年8 月4 日因減刑而赦
    免。其前於88年間因施用毒品案件，經本院以88年度毒聲字
    第4355號裁定送勒戒處所觀察、勒戒後，認有繼續施用毒品
    之傾向，經本院以88年度毒聲字第4744號裁定令入戒治處所
    施以強制戒治後，並以89年度毒聲字第1116號裁定停止戒治
    付保護管束，於89年10月28日保護管束期滿，視為強制戒治
    執行完畢，並由臺灣彰化地方法院檢察署檢察官以89年度戒
    毒偵字第1546號處分不起訴確定；復於前揭強制戒治執行完
    畢釋放5 年內，於94年間因連續施用第2 級毒品案件，經本
    院於94年10月18日以94年度易字第849 號刑事判決判處有期
    徒刑7 月，並於94年11月7 日確定。詎其不知悔改，明知海
    洛因及甲基安非他命，分別業經公告為毒品危害防制條例第
    2 條第2 項第1 、2 款所列管之第1 、2 級毒品，不得非法
    持有、施用，於前揭強制戒治執行完畢釋放後5 年內，於94
    年間再犯施用毒品案件，經法院判處罪刑確定後，復個別基
    於施用第1 級毒品海洛因、第2 級毒品甲基安非他命之犯意
    ，(一)於96年12月5 日下午2 時許，在彰化縣員林鎮○○路○
    段589 巷土地公廟後方處，將海洛因摻水以注射針筒注射入
    體內之方式，施用第1 級毒品海洛因1 次；(二)另於96年12月
    5 日下午2 時許即前揭施用海洛因完畢後之某時，亦在上址
    處，將甲基安非他命以玻璃球吸食器隔熱燒烤吸食煙霧之方
    式，施用第2 級毒品甲基安非他命1 次。嗣經警方於96年12
    月7 日下午3 時20分，在彰化縣員林鎮○○路○段天化宮廟
    宇前臨檢而查獲，且於同日下午4 時許採尿送驗後，始知上
    情。
二、案經彰化縣警察局員林分局報請臺灣彰化地方法院檢察署檢
    察官偵查起訴。
    理  由
一、本案被告甲○○所犯，均係死刑、無期徒刑、最輕本刑為3
    年以上有期徒刑以外之罪，其於準備程序就前揭被訴事實為
    有罪之陳述，經受命法官告知簡式審判程序之旨，並聽取其
    與公訴人之意見後，本院認無不得或不宜改依簡式審判程序
    進行之處，爰依刑事訴訟法第273 條之1 第1 項、第284 條
    之1 ，裁定本案由受命法官獨任進行簡式審判程序，合先敘
    明。
二、訊據被告對其於上揭時、地，分別施用第1 級毒品海洛因及
    第2 級毒品甲基安非他命各1 次之事實，於本院審理時均坦
    承不諱（參見本院99年6 月25日審判筆錄）。另查：
  (一)被告係於96年12月7 日下午4 時許，經警方採集被告尿液送
    驗結果，分別呈嗎啡、甲基安非他命陽性反應，此有詮昕科
    技股份有限公司96年12月24日報告編號6C130171號濫用藥物
    尿液檢驗報告及委託檢驗尿液代號與真實姓名對照認證單各
    1 份（參見警卷第6 、7 頁）附卷可參，足見被告確有施用
    第1 、2 級毒品海洛因、甲基安非他命各1 次之事實，應可
    認定。
  (二)按海洛因施用入人體後水解還原成嗎啡，再循嗎啡之代謝方
    式排出體外，業據行政院衛生署藥物食品檢驗局73藥檢壹字
    第030221號函說明綦詳，且依醫學臨床實驗及根據英國藥學
    會出版Isolation and Indentification of Drugs一書第2
    版載明：口服或注射海洛因後可快速吸收，並於血液中迅速
    代謝成6 —乙醯嗎啡，然後轉變成嗎啡；再毒品施用後於尿
    液、血液中可檢出之最大時限，與施用劑量、施用頻率、施
    用方式、施用者飲水量之多寡、個人體質、檢體收集時間點
    及所用檢測方法之靈敏度等因素有關，因個案而異，一般於
    尿液中可檢出之最大時限，古柯鹼為施用後1 至4 天、海洛
    因為2 至4 天、嗎啡為2 至4 天、大麻為1 至10天、安非他
    命為1 至4 天、甲基安非他命為1 至5 天、MDMA為1 至4 天
    、MDA 為1 至4 天、Ketamine為2 至4 天等語，業經行政院
    衛生署管制藥品管理局92年7 月23日管檢字第0920005609號
    函載明明確。另純甲基安非他命之游離基為無色或淡黃色之
    油狀物，具輕微腥味、胺臭，而實際上甲基安非他命多以鹽
    酸鹽或硫酸鹽存在，形成白色、微帶苦味之結晶性粉末或似
    冰糖之片狀結晶，該結晶極易溶於水或酒精，目前國內發現
    的均為甲基安非他命之鹽酸鹽，可以口服、鼻吸、煙吸或注
    射等方式施用等語，亦經行政院衛生署管制藥品管理局93年
    2 月9 日管宣字第0930001092號函載明明確。是參酌前揭報
    告，被告自白於前揭時間分別有施用第1 級毒品海洛因、第
    2 級毒品甲基安非他命各1 次之犯行等語，核與事實相符，
    應堪採信。
  (三)施用第1 、2 級毒品為犯罪行為，毒品危害防制條例第10條
    定有處罰明文。故施用第1 、2 級毒品者，依前揭規定本應
    科以刑罰。惟基於刑事政策，對合於一定條件之施用者，則
    依同條例第20條、第23條之規定，施以觀察、勒戒及強制戒
    治之保安處分。毒品危害防制條例於92年7 月9 日修正公布
    ，自93年1 月9 日施行，其中第20條、第23條將施用毒品之
    刑事處遇程序，區分為「初犯」及「5 年內再犯」、「5 年
    後再犯」。依其立法理由之說明：「初犯」，經觀察、勒戒
    或強制戒治後，應為不起訴處分或不付審理之裁定；經觀察
    、勒戒或強制戒治執行完畢釋放後，「5 年內再犯」者，因
    其再犯率甚高，原實施之觀察、勒戒及強制戒治既已無法收
    其實效，爰依法追訴或裁定交付審理。至於經觀察、勒戒或
    強制戒治執行完畢釋放後，「5 年後再犯」者，前所實施之
    觀察、勒戒或強制戒治已足以遮斷其施用毒品之毒癮，為期
    自新及協助其斷除毒癮，仍適用「初犯」規定，先經觀察、
    勒戒或強制戒治之程序。從而依修正後之規定，僅限於「初
    犯」及「5 年後再犯」2 種情形，始應先經觀察、勒戒或強
    制戒治程序。倘被告於5 年內已再犯，經依法追訴處罰，縱
    其第3 次（或第3 次以上）再度施用毒品之時間，在初犯經
    觀察、勒戒或強制戒治執行完畢釋放5 年以後，已不合於「
    5 年後再犯」之規定，且因已於「5 年內再犯」，顯見其再
    犯率甚高，原實施觀察、勒戒或強制戒治，已無法收其實效
    ，即應依該條例第10條處罰（最高法院95年度第7 次刑事庭
    會議決議、最高法院97年度第5 次刑事庭會議決議要旨參照
    ）。經查，被告前於88年間因施用毒品案件，經本院以88年
    度毒聲字第4355號裁定送勒戒處所觀察、勒戒後，認有繼續
    施用毒品之傾向，經本院以88年度毒聲字第4744號裁定令入
    戒治處所施以強制戒治後，並以89年度毒聲字第1116號裁定
    停止戒治付保護管束，於89年10月28日保護管束期滿，視為
    強制戒治執行完畢，並由臺灣彰化地方法院檢察署檢察官以
    89年度戒毒偵字第1546號處分不起訴確定；復於前揭強制戒
    治執行完畢釋放5 年內，於94年間因連續施用第2 級毒品案
    件，經本院於94年10月18日以94年度易字第849 號刑事判決
    判處有期徒刑7 月，並於94年11月7 日確定等情之事實，此
    有臺灣高等法院被告前案紀錄表、臺灣彰化地方法院檢察署
    刑案資料查註紀錄表各1 份附卷可參。被告前既曾因施用毒
    品案件，經強制戒治後，復於強制戒治執行完畢釋放後5 年
    內，再犯施用毒品罪，經法院判處罪刑，嗣後業經確定，被
    告於犯罪事實欄一(一)(二)所示時間分別再度施用海洛因、甲基
    安非他命之犯行等情，即均非屬毒品危害防制條例第20條第
    3 項所定「5 年後再犯」之情形，檢察官逕行起訴，要無不
    合。依前開說明，本案被告上開所為，係於強制戒治執行完
    畢釋放後5 年內，再犯施用毒品罪，且經法院判處罪刑後，
    各再度犯本案之毒品危害防制條例第10條第1 、2 項施用第
    1 、2 級毒品罪，本案事證明確，被告上開犯行，均應堪認
    定。
三、按海洛因、甲基安非他命分別為毒品危害防制條例第2 條第
    2 項第1 、2 款所明定之第1 、2 級毒品。核被告於犯罪事
    實欄一(一)部分所為，係犯毒品危害防制條例第10條第1 項之
    施用第1 級毒品罪；另就犯罪事實欄一(二)部分所為，係犯毒
    品危害防制條例第10條第2 項之施用第2 級毒品罪。被告各
    次持有第1 、2 級毒品進而施用，其持有之低度行為分別為
    施用之高度行為所吸收，均不另論持有毒品之罪。被告所犯
    上開2 罪，罪名各別，行為互異，應分論併罰。又依赦免法
    第1條 明文，減刑係屬赦免之一種寬典，是被告之刑期因減
    刑條例實施而赦免，則其究否構成累犯，應自該赦免之翌日
    起算至本件犯罪行為時，是否在5 年以內為斷，並非按執行
    完畢之日期起算（最高法院84年度臺非字第94號判決要旨參
    照）。經查，被告曾於93年間因施用第2 級毒品案件，經本
    院以93年度易字第1180號刑事判決判處有期徒刑5 月確定；
    另於94年間因違反自來水法、竊盜案件，經本院以94年度訴
    字第27 0號刑事判決各判處有期徒刑3 月、10月確定，上揭
    3 罪經聲請法院裁定應執行有期徒刑1 年4 月確定。復於94
    年間因連續施用第2 級毒品、連續施用第1 級毒品案件，經
    本院分別以94年度易字第849 號、94年度訴字第2132號刑事
    判決各判處有期徒刑7 月、9 月確定，並經聲請法院裁定應
    執行有期徒刑1 年3 月確定後，經移送接續執行，並依中華
    民國96年罪犯減刑條例聲請本院以96年度聲減字第276 號裁
    定就本院94年度易字第849 號、94年度訴字第2132 號 刑事
    判決之2 罪分別減刑為有期徒刑3 月又15日、4 月又15日，
    並定應執行有期徒刑7 月又15日確定後，於96年8 月4 日因
    減刑而赦免等情，此有臺灣高等法院被告前案紀錄表、臺灣
    彰化地方法院檢察署刑案資料查註紀錄表各1 份存卷可考，
    其受徒刑一部之執行而赦免後，於5 年內故意再犯本案有期
    徒刑以上之2 罪，均應依刑法第47條第1 項之規定，論以累
    犯，並各加重其刑。爰審酌被告施用毒品雖僅戕害己身之健
    康，尚未對他人造成危害，且犯後已坦承犯行，態度尚稱良
    好，然其前因施用毒品案件，經強制戒治執行完畢釋放5 年
    內，再犯施用毒品罪，並由法院判處罪刑確定後，甫因中華
    民國96年罪犯減刑條例減刑出監，仍未能徹底戒絕毒品，無
    視於國家對於杜絕毒品犯罪之禁令，猶未能深切體認毒品危
    害己身之鉅，復犯本案施用毒品罪，顯見其無戒毒悔改之意
    等一切情狀，各量處如主文所示之刑，並定其應執行之刑。
    又被告上揭所為之犯罪時間，均係在96年4 月24日以後所犯
    ，核與中華民國96年罪犯減刑條例第2 條第1 項之應減刑規
    定不符，自均不應予減輕其刑，附此敘明。
據上論斷，應依刑事訴訟法第273 條之1 第1 項、第299 條第1
項前段，毒品危害防制條例第10條第1 項、第2 項，刑法第11條
前段、第47條第1 項、第51條第5 款，判決如主文。
本案經檢察官邱鼎文到庭執行職務。
中    華    民    國    99    年    6     月    30    日
                  刑事第三庭          法  官  唐中興
以上證明與原本無異。
如不服本判決應於收受判決後10日內向本院提出上訴書狀，並應
敘述具體理由；其未敘述上訴理由者，應於上訴期間屆滿後20日
內向本院補提理由書（均須按他造當事人之人數附繕本）「切勿
逕送上級法院」。
中    華    民    國    99    年    6     月    30    日
                                      書記官  黃國源
【附錄本案判決論罪科刑法條全文】：
毒品危害防制條例第10條
施用第1 級毒品者，處6 月以上5 年以下有期徒刑。
施用第2 級毒品者，處3 年以下有期徒刑。

司法院資訊處製作；財團法人民間司法改革基金會備份。
